【裁判字號】    99,交聲,732
【裁判日期】    990331
【裁判案由】    交管條例聲異
【裁判全文】
臺灣板橋地方法院交通事件裁定         99年度交聲字第732號
原處分機關  交通部公路總局臺北區監理所板橋監理站
異  議  人
即受處分人  甲○○
上列異議人因違反道路交通管理處罰條例案件，對於交通部公路
總局臺北區監理所板橋監理站民國99年3 月8 日板監裁字第41-C
V0000000號所為之裁決處分（原舉發案號：臺北縣政府警察局98
年9 月24日北縣警交字第CV0000000 號），聲明異議，本院裁定
如下：
    主  文
異議駁回。
    理  由
一、原處分意旨略以：異議人即受處分人甲○○於民國98年8 月
    31日下午3 時25分許，騎乘車號BVY-505 號重型機車，行經
    臺北縣新莊市○○路與大觀街42巷口時，因駕車行經有燈光
    號誌管制之交岔路口闖紅燈之違規行為，經臺北縣政府警察
    局以照片採證方式逕行製單舉發，爰依道路交通管理處罰條
    例第53條第1 項、第63條第1 項第3 款規定，裁處罰鍰新臺
    幣（下同）1,800 元，並記違規點數3 點。
二、異議意旨略以：上開舉發路口早已用安全島將快車道與慢車
    道隔開，該處慢車道既已與快車道分隔，根本就已變成巷道
    ，此一巷道與該岔路巷道之交岔路口，車流少、車速緩，根
    本不用加裝紅綠燈，由駕駛人依情況判斷進行駕駛即可，該
    慢車道上之紅綠燈原本就應拆除，且又沒掛上表明慢車道專
    用號誌燈之標示，當然會引發駕駛人誤解、疏忽，據以處罰
    實理據欠缺，具重大瑕疵而站不住腳！又本案開單員警在回
    覆函中說明曾攔停異議人一節並非事實，如員警真有攔停異
    議人，理應要求異議人出示行照、駕照，並要求異議人在罰
    單上簽名，若異議人不簽名，就應扣照，若異議人未出示駕
    照、行照，應當將異議人押送警局為是；再者，異議人為肢
    體殘障，年歲已達64歲，失業多年，並無力繳付本件交通罰
    鍰，異議人亦無財產可供執行，若將來欲強制執行索取本件
    交通罰鍰，只會是白忙一場，為此聲明異議，請求撤銷原處
    分云云。
三、按汽車（含機器腳踏車）駕駛人，行經有燈光號誌管制之交
    岔路口闖紅燈者，處1,800 元以上5,400 元以下罰鍰，並記
    違規點數3 點，道路交通管理處罰條例第53條第1 項、第63
    條第1 項第3 款定有明文。
四、經查：
  (一)異議人即受處分人於98年8 月31日下午3 時25分許，騎乘車
    號BVY-505 號重型機車，行經臺北縣新莊市○○路與大觀街
    42巷口時，確有駕車行經有燈光號誌管制之交岔路口闖紅燈
    之違規行為一節，有採證照片2 張在卷可稽，而由卷附之採
    證照片清楚可見，異議人騎乘上開機車，於上開交岔路口燈
    光號誌顯示為紅燈時，由停止線後方持續前進，通過停止線
    後再繼續前行，是異議人確有於上揭時、地，駕駛上揭機車
    闖紅燈之違規事實，應可認定。
  (二)異議人雖以該慢車道無設置紅綠燈之必要，且該紅綠燈未掛
    上表明「慢車道專用號誌燈」之標示，易使駕駛人誤解云云
    置辯，惟吾人駕駛車輛（含機器腳踏車）本應遵守相關之道
    路法規，上開交岔路口既設有紅綠燈，縱使該路口車流、行
    人不多，且車速不快，駕駛人仍應遵守該燈光號誌之指示行
    車，當不得僅憑駕駛人主觀之想法或好惡而選擇性地不加以
    遵守，否則倘駕駛人均得依其個人主觀之想法，無視於燈光
    號誌之存在，依其主觀判斷決定是否可逕行通過交岔路口，
    交通秩序豈非大亂，其他用路人之權益又如何加以保障，是
    異議人主觀上認為在該交岔路口慢車道並無設置紅綠燈之必
    要，自不得作為其得在確有設置紅綠燈之交岔路口違規闖紅
    燈之正當事由，況由採證照片可知，該紅綠燈設置之位置，
    一望即知係用以指示慢車道車輛之燈光號誌，並無任何會使
    駕駛人誤會之處，且其設置方式，亦符合道路交通標誌標線
    號誌設置規則之相關規定，是異議人此部分所辯，均無可採
    。
  (三)又臺北縣政府警察局新莊分局98年10月21日北縣警新交字第
    0980052661號函說明二雖記載：「本案係本分局員警於98年
    8 月31日15時25分許，在新莊市○○路與大觀街42巷口，發
    現BVY-505 號機車闖紅燈，遂予以攔停掣單舉發（單號：CV
    0000000 ）」等語，惟本案實係逕行舉發，此觀諸臺北縣政
    府警察局98年9 月24日北縣警交字第CV0000000 號舉發違反
    道路交通管理事件通知單「駕駛人（或行為人）姓名欄」之
    記載乃「逕行舉發附採證照片」甚明，是上開臺北縣政府警
    察局新莊分局函覆說明二部分之記載應係誤繕，惟異議人確
    有於上揭時、地，駕駛上揭機車闖紅燈之違規事實，已如前
    述，異議人前開違規行為當不因臺北縣政府警察局新莊分局
    前開函覆說明有部分誤寫而不成立；至異議人是否有能力繳
    付本件交通罰鍰或有無財產可供強制執行，均與異議人前開
    違規行為之成立無關，附此敘明。
五、從而，本件異議人前開違規事證已足堪認定。則原處分機關
    依據前揭道路交通管理處罰條例第53條第1 項、第63條第1
    項第3 款之規定，裁處異議人罰鍰1,800 元，並記違規點數
    3 點，核無違誤。本件異議人之異議為無理由，應予駁回。
據上論斷，應依道路交通案件處理辦法第19條，裁定如主文。
中    華    民    國    99    年    3     月    31    日
                      交通法庭  法  官        曾淑娟
上列正本證明與原本無異。
如不服本裁定，應於裁定送達後5日內敘明抗告理由，向本院提
出抗告狀。
                                書記官        陳金鳳
中    華    民    國    99    年    3     月    31    日

司法院資訊處製作；財團法人民間司法改革基金會備份。
